【裁判字號】    98,易,2618
【裁判日期】    981028
【裁判案由】    傷害
【裁判全文】
臺灣臺北地方法院刑事判決              98年度易字第2618號
公  訴  人  臺灣臺北地方法院檢察署檢察官
被      告  丙○○
            丁○○
                    （現寄押於臺灣臺北看守所）
            乙○○
上列被告因傷害案件，經檢察官提起公訴（98年度偵字第12315
號），本院判決如下：
    主  文
丙○○、乙○○共同傷害人之身體，各處拘役貳拾日，如易科罰
金，均以新臺幣壹仟元折算壹日。
丁○○共同傷害人之身體，累犯，處拘役肆拾日，如易科罰金，
以新臺幣壹仟元折算壹日。
    事  實
一、(一)丁○○前因：1.施用第一級、第二級毒品案件，經臺灣高
      等法院（下稱臺高院）於民國96年1月11日以95年度上訴
      字第4093號判決有期徒刑8月、7月確定；2.因贓物案件，
      經臺高院於96年5月11日以96年度上易字第58號判決有期
      徒刑6月（經減刑為3月確定），上開案件經定應執行之刑
      有期徒刑1年5月確定，於97年11月24日執行完畢。
    (二)丁○○為丙○○、乙○○之父。丙○○與甲○○係桃園航
      勤股份有限公司之同事，因故發生爭執，丙○○因而心生
      不滿，基於傷害之犯意聯絡，夥同丁○○、乙○○及另外
      2 名真實姓名年籍不詳之成年男子，於98年2月5日凌晨1
      時許，丙○○、甲○○及甲○○友人郭馨鴻搭乘公司交通
      車至臺北市中山區○○○路○段行天宮對面下車，事先守
      候該處之丁○○、乙○○及該2名成年男子即上前圍住甲○○，由乙○○推擠甲○○（未成傷），丁○○則動手毆
      打甲○○之臉頰，致甲○○受有左臉紅腫 (約3.5公分乘
      以3公分)、右臉紅腫（約3公分乘以2.8公分）之傷害。
二、案經甲○○訴由臺北市政府警察局中山分局報告臺灣臺北地
    方法院檢察署檢察官偵查起訴。
    理  由
甲、程序部分：
一、本件為刑事訴訟法第376 條第1 、2 款所列案件，依同法第
    284 條之1前段規定，由法官1人獨任審判，合先敘明。
二、(一)按被告以外之人於審判外之言詞或書面陳述，除法律有規
      定者外，不得作為證據。又被告以外之人於審判外之陳述
      ，雖不符前4 條之規定，而經當事人於審判程序同意作為
      證據，法院審酌該言詞陳述或書面陳述作成時之情況，認
      為適當者，亦得為證據，刑事訴訟法第159 條第1 項、第
      159 條之5 第1 項定有明文。
    (二)查甲○○之警詢及檢察官訊問筆錄；郭馨鴻之警詢筆錄、
      賴志延之檢察官訊問筆錄；臺北縣立醫院北縣醫診字第
      9801184 號驗傷診斷書；及共同被告丙○○、乙○○於警
      詢及檢察官訊問之陳述、丁○○檢察官訊問之陳述（對其
      餘被告而言），均為被告丙○○、丁○○、乙○○以外之
      人於審判外之言詞及書面陳述，惟被告3人及檢察官於本
      院審理時同意作為證據，本院揆諸前開法條規定，並審酌
      前開言詞及書面陳述作成時之情況，認為適當，自得作為
      證據，合先敘明。
乙、實體部分：
一、訊據被告丙○○、丁○○、乙○○矢口否認有何共同傷害甲○○之犯行，被告丙○○辯稱：其並未毆打甲○○，也沒有
    教唆丁○○等人毆打甲○○；被告丁○○辯稱：其未毆打甲○○，係路邊2個路人聽到甲○○行為太過份而上前毆打甲○○；被告乙○○辯稱：當天係前往接丙○○下班，並未毆
    打甲○○云云。經查：
    (一)被告丁○○為被告丙○○、被告乙○○之父。被告丙○○
      與甲○○係桃園航勤股份有限公司之同事，先前因故發生
      爭執，於98年2月5日凌晨1時許，被告丙○○、甲○○及
      甲○○友人郭馨鴻搭乘公司交通車至臺北市中山區○○○
      路○段行天宮對面下車，事先守候該處之被告丁○○、被
      告乙○○及2名真實姓名年籍不詳之成年男子即上前圍住
      甲○○，其間甲○○遭到毆打，受有左臉紅腫 (約3.5公
      分乘以3公分)、右臉紅腫（約3公分乘以2.8公分）之傷害
      等事實，業據甲○○於警詢及檢察官訊問時指述明確，核
      與郭馨鴻警詢陳稱情節相符，並有臺北縣立醫院北縣醫診
      字第9801184號驗傷診斷書1紙（偵卷第20頁）在卷可考，
      復為被告丙○○、乙○○、丁○○坦認在卷，可以認定。
    (二)被告丁○○出手毆打甲○○之臉部成傷：
      1.甲○○於98年2月5日警詢時陳稱：「打我的一名男子，
        身高170幾，體型稍壯，穿白色衣服，年齡約40至50歲
        。」（同上卷第7頁）；於98年4月26日警詢時陳稱：「
        是丙○○的爸爸及弟弟毆打我成傷沒錯。」（同上卷第
        10頁），並於98年5月6日警詢時明確指認係丁○○及乙○○毆打其成傷（同上卷第12頁）；末於98年6月18日
        檢察官訊問時具結證稱：「乙○○問我為何要打他姊姊
        丙○○，但我沒有打過丙○○，後來丁○○就走過來就
        動手打我，打我左側臉頰，造成我如診斷書的傷害…。
        」、「（問：乙○○有無打妳？）他推我，他先用肩膀
        靠近我，然後推我。（問：乙○○推妳有無造成妳受傷
        ？）沒有。」（同上卷第88頁）等語。考量甲○○歷次
        陳述內容均一致，且其指述情節平實，應無誇大渲染之
        虞，且其指述「遭到丁○○毆打臉部」乙節復與郭馨鴻
        於98年5月6日警詢時陳述：「當時我與丙○○跟甲○○
        一起下班，我當場目擊乙○○推甲○○，丁○○徒手毆
        打甲○○嘴巴，其朋友並無毆打甲○○。」（同上卷第
        14頁）等語相符，並有上開診斷證明書1紙在卷，應可
        採信。
      2.至被告丁○○辯稱：「那是路人甲打告訴人」、「那是
        跟我借煙的路人，我說我女兒丙○○被告訴人欺負，2
        名路人聽了以後，就很憤慨，說要去打告訴人。」、「
        （問：與路人甲、乙認識多久？）不到10分鐘。」（同
        上卷第105至107頁）云云，考量當時係「凌晨1時許」
        之深夜時分，何來路上「2名借煙的路人」，更遑論「
        剛認識的不相干路人」會「一同守候」並「自告奮勇的
        上前毆打告訴人」，這樣荒謬的情節實在是難以想像，
        益徵被告丁○○就其等包圍甲○○後，甲○○何以受傷
        乙節難以自圓其說，才會做出這樣不合常情之辯解，而
        無從採信。
    (三)被告丙○○、丁○○、乙○○與2名真實姓名年籍不詳之
      成年男子間，就傷害犯行有犯意聯絡及行為分擔：
      1.被告乙○○於98年6月18日檢察官訊問時，明確供稱：
        「（當天現場）2個是我父親（即被告丁○○）的朋友
        。」（同上卷第90頁），而當日一同前往之賴志延於同
        日檢察官訊問時亦陳稱該2名成年男子係「丁○○的2個
        朋友」（同上卷第95頁），顯見該2名真實姓名年籍不
        詳之成年男子根本不是什麼「認識不到10分鐘的路人甲
        、乙」，而是被告丁○○「事先約好一同前往」的2名
        友人。
      2.至於丁○○、乙○○及2名丁○○之友人何以於案發時
        間出現在案發地點，被告丙○○、乙○○及丁○○固然
        一致辯稱「是為了要接丙○○下班」，然而被告丙○○
        供稱：「有時是我弟弟來接我，有時是我父親來接我，
        不一定。」、「這次我父親先打電話給我說要來接我，
        接著我看到我弟弟也來接我，我嚇一跳。」（同上卷第
        91頁），依據其所辯，似乎被告乙○○、被告丁○○平
        常就會去接送被告丙○○，而當天「恰巧」碰在一起，
        惟與被告乙○○供述：「因為我姊姊丙○○有跟我父親
        丁○○講告訴人打她，且避不見面，所以我父親丁○○
        曾在之前就有去找過告訴問他為何要打丙○○，但是告
        訴人避不見面，所以我姊姊丙○○說告訴人今天會跟她
        一起下班，要我跟我父親去接他下班，所以我們才會一
        起去。」、「（問：為何丙○○要叫你們過去？）就是
        要我們過去跟告訴人甲○○問清楚，為何他要打丙○○
        。」（同上卷第89頁）即被告丙○○因告訴人案發當天
        會和被告丙○○一起下班，故要求被告丁○○及被告乙○○一同前往等情不符，而有歧異。再者案發當時正值
        深夜，如果只是為了接送丙○○，僅需其中任何1人前
        往即可，何以需要大陣仗的動用4名青、壯年的男子浩
        浩蕩蕩的前往守候，顯見其動機並不單純。是被告乙○○、丁○○及其餘2名丁○○的友人前往之目的，實際
        上並非「接丙○○」，而是要去「找甲○○算帳」。此
        由甲○○於檢察官訊問時具結證稱：「當丁○○打我一
        巴掌時，丙○○還對我說：怎麼樣。」乙情益明。
      3.準此，案發當日實係被告丙○○抓準甲○○與其一同下
        班之機會，事先要求被告丁○○、被告乙○○及2名丁○○之友人前往，至於這麼多年輕力壯男人一同前往包
        圍甲○○的目的，除了「口頭理論」之外，恐怕還包括
        「動手教訓」，應該是可以想像的，其間就傷害犯行有
        犯意聯絡及行為分擔甚明。
    (四)綜上，本案事證明確，被告丙○○、丁○○、乙○○之傷
      害犯行均堪以認定，應均依法論科。
二、論罪科刑之理由：
    (一)核被告丙○○、丁○○、乙○○所為，均係犯刑法第277
      條第1項之傷害罪。
    (二)被告丙○○、丁○○、乙○○間就傷害之犯行，有犯意聯
      絡及行為分擔，應均論以共同正犯。至公訴意旨認被告丙○○僅係教唆犯，容有誤會，並變更起訴法條。
    (三)又被告丁○○前因1.施用第一級、第二級毒品案件，經臺
      高院於96年1月11日以95年度上訴字第4093號判決有期徒
      刑8月、7月確定；2.因贓物案件，經臺高院於96年5月11
      日以96年度上易字第58號判決有期徒刑6 月（經減刑為3
      月確定），上開案件經定應執行之刑有期徒刑1年5月確定
      ，於97年11月24日執行完畢，有臺灣高等法院被告前案紀
      錄表1份附卷可憑，其於前開徒刑執行完畢後5年內，故意
      犯本件有期徒刑以上之罪，為累犯，應依法加重其刑。
    (四)爰審酌被告丁○○有構成累犯之前案紀錄已如前述，被告
      丙○○並無構成累犯之前科、被告乙○○並無前科，有臺
      灣高等法院被告前案紀錄表2份在卷足憑，被告丙○○因
      前與告訴人甲○○發生糾紛，竟不思理性解決，邀集被告
      丁○○、被告乙○○等人前往包圍、毆打甲○○成傷，且
      犯後迄今均未與甲○○調解或為何賠償，且一再飾詞狡辯
      ，未見悔意，態度不佳，惟被告等人固然毆打甲○○，但
      除臉部紅腫外，未造成過度之傷害，其惡性並非重大等犯
      罪之動機、目的、手段、被害人所受傷害程度及被告犯罪
      後之態度等一切情狀，量處如主文所示之刑，並分別諭知
      易科罰金之折算標準。
三、據上論斷，應依刑事訴訟法第284條之1、第299條第1項前段
    、第300條，刑法第277條第1項、第28條、第41條第1項前段
    、第47條第1項，刑法施行法第1條之1，判決如主文。
本案經檢察官徐則賢到庭執行職務。
中    華    民    國    98    年    10    月    28    日
                  刑事第十三庭  法  官  李貞瑩
以上正本證明與原本無異。
如不服本判決應於收受送達後10日內向本院提出上訴書狀，並應
敘述具體理由；其未敘述上訴理由者，應於上訴期間屆滿後20日
內向本院補提理由書（均須按他造當事人之人數附繕）「切勿逕
送上級法院」。
                                書記官  陳鳳瀴
中    華    民    國    98    年    10    月    28    日
附錄本案論罪科刑法條全文
刑法第277條第1項
傷害人之身體或健康者，處3年以下有期徒刑、拘役或1,000元以
下罰金。


司法院資訊處製作；財團法人民間司法改革基金會備份。
